【裁判字號】    91,易,209
【裁判日期】    920408
【裁判案由】    竊盜
【裁判全文】
臺灣臺南地方法院刑事判決                          九十一年度易字第二九號
    公  訴  人  臺灣臺南地方法院檢察署檢察官
    被      告  戊○○
右列被告因竊盜案件，經檢察官提起公訴（九十年度偵字第五一五０號），本院判決
如左：
    主  文
戊○○無罪。
    理  由
一、公訴意旨略以：被告戊○○基於意圖為自己不法所有之犯意，於民國八十九年十
    二月四日下午五時許，在臺南縣歸仁鄉○○路歸南國小東側車棚，趁被害人乙○○不注意之際，竊取乙○○置放於其所有機車座墊下置物箱內之墨綠色皮包一只
    ，內有身分證一張、駕照一張、健保卡一張、郵局提款卡一張、華南銀行提款卡
    一張、第一銀行提款卡一張、本票一張、諾基亞八八五０型行動電話一支（內含
    中華電信0000000000號ＳＩＭ卡一張），其並以所申請手機門號00
    00000000號使用前揭竊得之諾基亞八八五０號行動電話，嗣經警循線查
    獲，因認被告涉有刑法第三百二十條第一項之普通竊盜罪。
二、按犯罪事實應依證據認定之，無證據不得推定其犯罪事實；又不能證明被告犯罪
    者，應諭知無罪之判決，刑事訴訟法第一百五十四條、第三百零一條第一項分別
    定有明文。又犯罪事實之認定，應憑真實之證據，倘證據是否真實尚欠明確，自
    難以擬制推測之方法，為其判斷之基礎；而認定犯罪事實之證據係指足以認定被
    告確有犯罪行為之積極證據而言，該項證據自須適合於被告犯罪事實之認定，始
    得採為斷罪資料，最高法院著有五十三年臺上字第六五六號、二十九年上字第三
    一０五號判例。且刑事訴訟上證明之資料，無論其為直接或間接證據，均須達於
    通常一般之人均不致有所懷疑，而得確信其為真實之程度，始得據為有罪之認定
    ，若其關於被告是否犯罪之證明未能達此程度，而有合理懷疑之存在，致使無從
    形成有罪之確信，根據「罪證有疑，利於被告」之證據法則，即不得遽為不利被
    告之認定，亦有最高法院七十六年度臺上字第四九八六號判例可稽。再者認定犯
    罪事實應依證據，為刑事訴訟法所明定，故被告否認犯罪事實所持之辯解，縱屬
    不能成立，仍非有積極證據足以證明其犯罪行為，不能遽為有罪之認定，最高法
    院三十年上字第一八三一號判例亦闡示甚明。
三、公訴人認被告涉犯右揭犯行，無非係以被害人乙○○於警訊時指述明確，且被告
    所申請之行動電話門號0000000000號曾裝置於被害人乙○○所失竊之
    諾基亞八八五０型行動電話通訊，有卷附之台灣大哥大股份有限公司函可稽，參
    以被告雖稱該行動電話門號係交由一位王姓男子使用，惟衡諸社會生活常情，被
    告豈有隨便將所申請門號給予陌生人使用之理等事證為其論據。訊之被告固坦承
    於八十九年二、三月間申請行動電話門號0000000000號之事實，惟堅
    詞否認有何竊盜犯行，辯稱：該門號申請之後即交由一位四十多歲之男子甲○○
    使用，伊未曾使用過該門號，亦未竊取被害人之財物等語。經查：
  (一)被害人乙○○於警訊及偵查中均指訴：其所有之皮包一只，內有身分證一張、駕
    照一張、健保卡一張、郵局提款卡一張、華南銀行提款卡一張、第一銀行提款卡
    一張、本票一張、諾基亞八八五０型行動電話一支，置於騎機車之置物箱內，於
    八十九年十二月四日，在臺南縣歸仁鄉○○路歸南國小東側車棚失竊，伊並未目
    睹行竊之人，而伊的提款卡雖於失竊後即遭盜領，但伊無法指認盜領之歹徒等語
    。是依其所述僅能證明上開物品為乙○○所失竊，並未能直接證明行竊者為被告
    。
  (二)被告所申請使用之行動電話門號曾置於被害人乙○○所失竊之諾基亞八八五０型
    行動電話機具（序號：000000000000000號）內使用等情，固有
    中華電信長途及行動電話通訊分公司之雙向通聯紀錄、臺灣大哥大股份有限公司
    九十年二月十四日及九十年二月十九日函附之用戶基本資料附卷可稽，然被告既
    辯稱該門號申請以後已交由一位王姓男子使用，其未曾使用過該門號等語，則被
    告是否確曾持有被害人所失竊之行動電話機具，即為本案首應查證之重點。
    1.被告於警訊及偵查中均僅供稱：伊所申請之行動電話0000000000號
      門號交予一位四十多歲之王姓男子使用，伊不認識該名王姓男子等語（見九十
      年四月十四日警訊筆錄及偵查卷第七頁背面）；其於本院調查時則供稱：伊申
      請之0000000000號行動電話門號係借予甲○○使用，甲○○目前在
      臺南看守所，當時因甲○○的電話未付錢被停話，伊始申請該門號予甲○○使
      用，而該門號為易付卡須自行買卡補充通話費，且其友人汪建發可以證明甲○○曾以該門號予其通話等語（九十一年四月四日、八月一日訊問筆錄）。
    2.證人丙○○於本院時到庭結證稱：伊曾打0000000000號行動電話門
      號與甲○○通話，且當時甲○○有一位叫梁美慧之女友，她應該也會知道甲○○所使用之行動電話門號等語（見九十一年九月十七日訊問筆錄）；又證人丁○○（即丙○○所稱之梁美慧）到庭證稱：伊認識甲○○，亦認識丙○○與戊○○，因為丙○○與戊○○係甲○○的朋友，曾一起唱過歌，伊不記得甲○○
      是否曾經使用0000000000之行動電話門號，伊祇記得有一支０九二
      七的等語（見九十一年十一月二十八日訊問筆錄）。二者互相勾稽，足見證人
      汪建發所述之情事尚難遽而認為係虛構之詞，雖證人甲○○經本院傳訊後到庭
      證稱：伊未曾使用被告申請之0000000000號門號，伊自己有行動電
      話不需要借用他人的，且因被告係伊現在執行之搶奪案件之線民，故伊很討厭
      他，不曾向他借過門號，而被告曾在丙○○之竊盜案件為丙○○做證，現在丙○○又為被告做證等語（見九十一年四月四日及九月三日訊問筆錄）；且丙○○於其所涉之竊盜案件為本院審理時，被告確實曾證稱：丙○○所持有被害所
      失竊之行動電話係甲○○出賣予丙○○等語，而為有利丙○○之證詞，此業經
      本院調閱本院九十一年度易字第二八四號丙○○竊盜案件卷宗核閱屬實。據此
      ，固足以使本院降低對證人丙○○證詞之可信度，然本院既無證據認定該證人
      所述係屬虛妄，且證人丙○○又已具結擔保其真實陳述之義務，則其證言已使
      本院在形成「被告持有失竊贓物」之心證過程中產生懷疑，而無從達到確信之
      程度。
    3.公訴人雖以：衡諸社會生活常情，豈有隨便將所申請門號給予陌生人使用之理
      ，而認被告所辯不足採信，惟據證人丁○○之證詞可知，被告與甲○○曾係相
      熟之友人，則其申請須自行補充通話費用之行動電話門號予甲○○使用，並非
      全然不可能，且本案被害人於報案時即已指稱：伊皮包失竊後，其皮包內之提
      款卡隨即遭盜領等語，然偵查機關並未依被害人前揭陳述繼為深入之查證，逕
      以無法排除其他可能之單一事證遽而認定被告確實使用上開門號，尚嫌不足。
      再本院起訴後，相關銀行監視錄影帶已經重複使用而無法勘驗，而通聯紀錄亦
      因逾保存時限無法取得，本院亦無從依職權取得前開證據，附此敘明。
    4.據上，公訴人所舉之證據不足以證明被告確曾使用上開0000000000
      號行動電話門號，自難以此推論被告曾持有被害人所失竊之行動電話機具甚明
      。
  (三)綜上所陳，本案既無法證明被告確曾持有使用被害人失竊之行動電話機具，即無
    法遽以認定被告犯有竊盜罪行，乃當然之理。況縱認被告確曾持有被害人失竊之
    行動電話機具，然持有贓物之原因，非僅竊盜一端，可能係故買或收受贓物，或
    侵占遺失物、或自他人處取得，亦無從以被告持有贓物之事實遽以認定被告有竊
    盜犯行。此外，復查無其他積極事證足認被告確有公訴人所指之竊盜犯行，揆諸
    首揭說明，其犯罪尚屬不能證明，依法應為無罪判決之諭知。
據上論斷，應依刑事訴訟法第三百零一條第一項，判決如主文。
本案經檢察官鄭深元到庭執行職務。
中    華    民    國      九十二      年      四      月        八      日
                                  臺灣臺南地方法院刑事第五庭
                                      審判長法  官  陳欽賢
                                            法  官  莊玉熙
                                            法  官  林佩儒
右正本證明與原本無異。
如不服本判決，應於判決送達後十日內，向本院提出上訴狀。
                                            書記官  廖文靜
中    華    民    國      九十二      年       四     月        十四    日


司法院資訊處製作；財團法人民間司法改革基金會備份。
